【裁判字號】    92,交聲,1665
【裁判日期】    921124
【裁判案由】    交管條例聲異
【裁判全文】
臺灣板橋地方法院交通事件裁定                  九十二年度交聲字第一六六五號
    原處分機關  交通部公路總局臺北區監理所板橋監理站
    異  議  人
    即受處分人  甲○○
    代  理  人  乙○○
右列異議人因其違反道路交通管理處罰條例案件，對於交通部公路局臺北區監理所板
橋監理站於九十二年十月七日以板監違字第裁四一—Ｃ00000000號違反道路
交通管理事件裁決書所為之處分（原舉發案號：臺北縣政府警察局九十二年八月十七
日北縣警交字第Ｃ00000000號）不服，聲明異議，本院裁定如左：
    主  文
異議駁回。
    理  由
一、聲明異議意旨略以：異議人即受處分人甲○○於民國九十二年八月十七日下午三
    時十二分許，將車號Ｈ三—三０五號營業小客車，臨時停放在臺北縣板橋市○○
    路○段一百五十二號前，因「在禁止臨時停車標誌、標線處所臨時停車」之違規
    事實，經警掣單舉發。然而，異議人當時行經遠東百貨前，見有人示意要乘車，
    異議人就減速靠邊，於沒有劃紅線之位置停車，準備載客人，車剛停沒半秒，警
    員即敲車窗，要求提出證件，然後開罰單，但異議人實未將車輛停放於劃有紅線
    之處所，警員所開罰單與事實不符，請求撤銷原裁決處分。
二、按「汽車臨時停車時，應依左列規定：三、設有禁止臨時停車標誌、標線處所不
    得臨時停車」，道路交通安全規則第一百十一條第一項第三款定有明文；次按「
    標線依其型態原則上分類如左：一、（五）紅實線：設於路側，用以禁止臨時停
    車」、「禁制標線區分如左：一、縱向標線（五）禁止臨時停車線」、「禁止臨
    時停車線，用以指示禁止臨時停車路段」，道路交通標誌標線號誌設置規則第一
    百四十九條第一項第一款第五目、第一百六十四條第一款第五目、第一百六十九
    條第一項亦有明文足據；次按「汽車駕駛人，臨時停車在設有禁止臨時停車標誌
    、標線處所臨時停車者，處新臺幣三百元以上六百元以下罰鍰」道路交通管理處
    罰條例第五十五條第一項第三款亦規定甚明；再按，對於違反道路交通管理處罰
    條例之行為，當場舉發者，應填記駕駛人或行為人姓名、性別、出生年月日、地
    址、身分證統一號碼及車主姓名、地址、車牌號碼、車輛種類。被查獲之駕駛人
    或行為人為受處分人時，應將該通知單填記後交付該行為人簽名或蓋章收受之；
    拒絕簽章者，並記名其事由，視為已收受，亦有違反道路交通管理事件統一裁罰
    標準及處理細則第十一條第一項第一款可據。
三、經查，本件異議人即受處分人甲○○於九十二年八月十七日下午三時十二分許，
    駕駛車號Ｈ三—三０五號營業小客車，行經臺北縣板橋市○○路○段一百五十二
    號前，將車輛臨時停放設有禁止臨時停車標誌、標線處所之違規事實，有臺北縣
    政府警察局九十二年八月十七日北縣警交字第Ｃ00000000號舉發違反道
    路交通管理事件通知單影印本乙紙附卷可稽。異議人代理人乙○○雖到庭辯稱：
    異議人停車之位置，就是我們所附照片的位置，那裡並沒有劃黃線或紅線云云。
    惟證人即舉發警員許先智到庭結證稱：我們巡邏時，接獲民眾檢舉，說遠東百貨
    有人違規停車，我們到達時，現場有很多計程車在那裡排班，我們要求他們開走
    ，但他們開走後又回頭過來排班，所以我就當場舉發他們，當天我就舉發三部。
    異議人之車輛並不是停放於未劃有紅線之缺口處，那裡是遠東公司接駁車的出口
    ，接駁車出入很頻繁，異議人不可能停在那裡，異議人是停在缺口的前方。我告
    訴過異議人，那裡不能停車，請他出示證件，異議人辯稱他沒有違規，而且沒有
    帶駕照，我說如果他不給我，我就請拖吊車過來，後來他拿出證件，我就開單，
    但異議人拒收告發單也不簽名，我巡邏回來，異議人就在派出所等我，說要領告
    發單，我就把告發單給異議人等語（見本院九十二年十一月十三日訊問筆錄），
    核與證人回覆受處分人申訴之「臺北縣政府警察局海山分局九十二年九月十八日
    交通違規申訴案件答辯報告書」所載內容相符。徵諸證人許先智為依法執行交通
    勤務之警員，與異議人並不相識，亦無仇怨，則證人甘冒觸犯偽證罪而為不實陳
    述之可能性甚微。再者，交通警員掣單舉發違反道路交通管理處罰條例所列之違
    規事實，本質上為行政處分，係公務員基於職務上權力，依法就特定之具體事件
    所為具有公法上效果之單方行政行為，基於公務員為公法上行為具有公信力之原
    則，該行政處分當可被推定為真正，其據以依法處分之事實認定亦為真正無誤。
    本此公信原則，立法者賦予行政機關制定違反道路交通管理事件統一裁罰基準及
    處理細則，使勤務警員得當機處分以達其維護交通秩序、安全之行政目的，否則
    國家行政勢必窒礙難行。據此，刑事訴訟法就犯罪證據有關之規定中與屬行政秩
    序罰之交通違規裁罰本質不合之部分，自不在準用之列。本件異議人並無任何證
    據證明員警舉發有何違誤情事，而證人又能清楚說明其執行舉發勤務開立舉發違
    反道路交通管理事件通知單時之處理程序，則據上開舉發違反道路交通管理事件
    通知單應足認定異議人確有其上所載之違規行為。異議人既未就此舉證以實其說
    ，空言置辯，尚無足採信。又異議人有前開違規事實遭警攔停而製單舉發，惟異
    議人拒絕簽名，嗣經原舉發機關以異議人拒絕簽名記明於北縣警交字第Ｃ000
    00000號通知單上，依前開法條說明受處分人拒絕簽章者視為已收受，是原
    處分機關以板監違字第裁四一─Ｃ00000000號裁決書據以裁處罰鍰新臺
    幣三百元之裁量亦甚妥適。從而本件異議為無理由，應予駁回。
四、據上論斷，應依道路交通案件處理辦法第十九條，裁定如主文。
中      華      民      國      九十二      年    十一    月    廿四    日
                                    臺灣板橋地方法院交通法庭
                                        法  官  侯  志  融
右正本證明與原本無異。
如不服本裁定應於送達後五日內向本院提出抗告狀
                                        書記官  吳  進  安
中      華      民      國      九十二      年    十一    月    廿四    日


司法院資訊處製作；財團法人民間司法改革基金會備份。
